【裁判字號】    99,訴,295
【裁判日期】    990427
【裁判案由】    返還消費借貸款
【裁判全文】
臺灣板橋地方法院民事判決               99年度訴字第295號
原        告  中國信託商業銀行股份有限公司
法 定 代理人  丁○○○○
訴 訟 代理人  甲○
              戊○○
被        告  唐仕門金屬工業股份有限公司
兼法定代理人  丙○○原名徐榮.
被        告  乙○○
上列當事人間請求返還消費借貸款事件，本院於民國99年4 月20
日言詞辯論終結，判決如下：
    主      文
被告應連帶給付原告新台幣貳拾玖萬陸仟零伍拾元，及自民國九
十三年一月二十八日起至清償日止，按年息百分之十五計算之利
息，並自民國九十三年三月一日起至清償日止，逾期六個月以內
部分，按上開利率百分之十，逾期超過六個月部分，按上開利率
百分之二十計算之違約金。
被告應連帶給付原告新台幣貳拾玖萬陸仟零伍拾元，及自民國九
十三年一月二十八日起至清償日止，按年息百分之十五計算之利
息，並自民國九十三年三月一日起至清償日止，逾期六個月以內
部分，按上開利率百分之十，逾期超過六個月部分，按上開利率
百分之二十計算之違約金。
訴訟費用由被告連帶負擔。
    事實及理由
一、程序方面：
  (一)按當事人得以合意定第一審管轄法院。但以關於由一定法律
    關係而生之訴訟為限。前項合意，應以文書證之。民事訴訟
    法第24條第1 、2 項定有明文。本件兩造於授信約定書第13
    條約定合意由本院為第一審管轄法院，本院自有管轄權，合
    先敘明。
  (二)本件原債權人花蓮區中小企業銀行於民國96年9 月8 日與中
    國信託商業銀行股份有限公司（下稱中國信託銀行）合併，
    由中國信託銀行為合併後存續銀行，依法概括承受其相關業
    務及一切權利義務，此有行政院金融監督管理委員會96年7
    月26日金管銀(六)字第09600285840 號函影本在卷可憑，是本
    件由原告提起訴訟，並無不合。
  (三)按公司經中央主管機關撤銷或廢止登記者，應行清算程序；
    解散之公司，於清算範圍內，視為尚未解散。又股份有限公
    司之清算，原則上以董事為清算人，但公司法或章程另有規
    定或股東會另選清算人時，不在此限。清算人有數人時，得
    推定一人或數人代表公司，如未推定時，各有對於第三人代
    表公司之權。於股份有限公司之清算準用之。公司法第26條
    之1 、第24條、第25條、第322 條第1 項、第334 條、第85
    條第1 項前段分別定有明文。被告唐仕門金屬工業股份有限
    公司（下稱唐仕門公司）業經主管機關經濟部中部辦公室於
    94年3 月18日以經授中字第0943182331號函解散登記，有該
    公司基本資料查詢表在卷可稽，依上開規定，自應行清算，
    且於清算範圍內視為尚未解散。惟該公司並無選任清算人，
    是原告對被告唐仕門公司提起本件訴訟，並以董事長丙○○
    為唐仕門公司之法定代理人，即無不合。
  (四)本件被告乙○○未於言詞辯論期日到場，核無民事訴訟法第
    386 條列各款情形，應依原告之聲請，由其一造辯論而為判
    決。
二、原告主張：被告唐仕門公司於民國93年7 月31日邀同被告丙
    ○○、乙○○為連帶保證人，向原告借款新台幣（下同）10
    0 萬元，因被告有加入信用基金保證代償，其中50萬元部分
    為有擔保債權，另50萬元部分則為無擔保債權；約定借款期
    間均自90年7 月31日起至95年7 月31日止，利息均按固定利
    率年息15% 計付，如被告未依約按期清償本金或利息債務時
    ，全部債務均視為到期，且除仍按原約定利率計息外，其逾
    期在6 個月以內者，按原約定利率10% ，其逾期在6 個月以
    上者，其超逾6 個月部分，另按原約定利率20% 計付違約金
    。詎被告自93年1 月27日後，即未依約清償，依授信約定書
    第5 條約定，所有債務視為全部到期，計尚欠有擔保債權本
    金部分296,050 元；無擔保債權本金部分296,050 元，及自
    93年1 月28日起至清償日止按年息15% 計算之利息及違約金
    。至於被告唐仕門公司、丙○○陳稱業已結清欠款，係因火
    災發生致清償單據滅失云云，惟被告自93年起即未清償借款
    ，火災係發生於97年，故應由被告提出清償證明等語。為此
    ，爰依消費借貸及連帶保證法律關係提起本件訴訟。並聲明
    請求：如主文所示。
三、被告乙○○未於言詞辯論期日到場，亦未提出書狀作何聲明
    或陳述。
四、被告唐仕門公司、丙○○則以：渠等業向花蓮區中小企業銀
    行清償借款，係該銀行人員到被告公司請款，渠等以現金25
    萬元支付，本有單據，惟因97年4 月9 日房子發生火災，單
    據付之一炬，故無法提出等語，資為抗辯。並答辯聲明：駁
    回原告之訴。
五、按當事人主張有利於己之事實者，就其事實有舉證之責任，
    民事訴訟法第277 條定有明文。債權人就權利存在之一般要
    件事實，固應負主張及舉證責任，惟如係權利障礙、消滅及
    排除之特別要件事實，則應由債務人負抗辯及舉證之責，此
    為舉證責任分配原則之當然解釋。準此，倘債權人已就其債
    權成立之一般要件事實舉證證明屬實，債務人如抗辯債權業
    經清償而不存在，因該等事項係屬權利消滅之特別要件事實
    ，債務人自應就所抗辯之事實，負證明之責。經查，本件原
    告主張之事實，業據其提出本票影本1 件、「便利通─小企
    財神」借款契約影本1 件、授信約定書影本1 件、放款帳戶
    主檔查詢表及放款帳戶還款交易明細表各2 份，被告唐仕門
    公司、丙○○雖對原告主張之上開借款事實均不爭執，惟辯
    稱渠等業已清償債務云云，揆諸上開說明，本件被告唐仕門
    公司、丙○○既提出上開清償抗辯，核其性質係屬權利消滅
    之特別要件事實，則就其抗辯清償之債權及數額確實存在等
    事實，自負有舉證責任，然被告唐仕門公司、丙○○並未舉
    證證明以實其說，是渠等上開抗辯，即屬無據。另被告乙○
    ○對於原告主張之事實已於相當時期受合法之通知，而於言
    詞辯論期日不到場，亦未提出準備書狀爭執，依民事訴訟法
    第280 條第3 項前段、第1 項前段規定，視同自認。故原告
    主張之事實，自堪信為真正。
六、從而，原告依消費借貸及連帶保證法律關係請求：(一)被告應
    連帶給付原告296,050 元，及如主文第1 項所示利息、違約
    金；(二)被告應連帶給付原告296,050 元，及如主文第2 項所
    示利息、違約金，為有理由，應予准許。
七、結論：本件原告之訴為有理由，依民事訴訟法第385 條第1
    項前段、第85條第2 項，判決如主文。
中    華    民    國    99    年     4    月    27    日
                  民事第一庭    法  官  陳翠琪
以上正本係照原本作成
如對本判決上訴，須於判決送達後20日內向本院提出上訴狀
中    華    民    國    99    年     4    月    28    日
                                書記官  簡曉君

司法院資訊處製作；財團法人民間司法改革基金會備份。
